【裁判字號】    97,訴,272
【裁判日期】    970717
【裁判案由】    偽證
【裁判全文】
臺灣桃園地方法院刑事判決               97年度訴字第272號
公  訴  人  臺灣桃園地方法院檢察署檢察官
被      告  甲○○
上列被告因偽證案件，經檢察官提起公訴（96年度偵字第12862
號），本院判決如下：
    主  文
甲○○犯偽證罪，處有期徒刑捌月，減為有期徒刑肆月。
    事  實
一、甲○○係邱國財之同居女友，雙方育有1 子。甲○○明知不
    得於執行審判職務之公署審判時，或於檢察官偵查時，對於
    案情有重要關係之事項，供前或供後具結，而為虛偽之陳述
    ，又明知邱國財於民國94年12月19日上午8 時50分許，在桃
    園縣中壢市○○街208 巷18號前（「華勛市場」內），因搶
    奪乙○○○新台幣（下同）1 萬5 千元而遭警查獲（邱國財
    涉搶奪部分，經本院95年度訴字第1049號判決判處有期徒刑
    1 年，嗣邱國財上訴，業由臺灣高等法院96年上訴字第789
    號判決上訴駁回，經邱國財上訴，現由最高法院審理在案）
    ，甲○○為替邱國財脫罪，竟基於偽證之犯意，於95年1 月
    10日上午9 時46分，在臺灣桃園地方法院檢察署95年度偵字
    第278 號邱國財涉嫌搶奪案件偵查中，在臺灣桃園地方法院
    檢察署第十二偵查庭，以證人身分接受臺灣桃園地方法院檢
    察署檢察官訊問時，供前具結，對邱國財有無搶奪乙○○○
    財物之就案情有重要關係之事項，虛偽陳述：當日其在華勛
    市場內販賣豆瓣醬，因而目睹乙○○○與邱國財賭博，乙○
    ○○並親自將賭資交給邱國財云云；嗣邱國財上開搶奪案件
    經同署檢察官提起公訴，而經本院以95年度訴字第1049號案
    件審理時，詎甲○○復接續上開犯意，於95年11月21日上午
    10時許，在本院第四法庭，以證人身分接受本院訊問時，供
    前具結，對邱國財有無搶奪乙○○○財物之就案情有重要關
    係之事項，虛偽陳述：當日目睹乙○○○與邱國財賭博，乙
    ○○○有將賭資交給邱國財云云，足以影響國家追訴犯罪及
    審判結果之正確性。
二、案經臺灣高等法院檢察署函送臺灣桃園地方法院檢察署檢察
    官偵查起訴。
    理  由
一、證據能力之判斷：
  (一)「被告以外之人於審判外之陳述，雖不符前四條之規定，而
    經當事人於審判程序同意作為證據，法院審酌該言詞陳述或
    書面陳述作成時之情況，認為適當者，亦得為證據。」刑事
    訴訟法第159條之5 第1項定有明文。
  (二)檢察官及被告甲○○對於本院認定犯罪事實所引用之證據方
    法，均未爭執證據能力，並同意作為證據（見本院96年度審
    訴字第368 號卷第25頁、96年10月1 日審判筆錄），本院審
    酌其作成時之情況，認為並無不適當之情事，均得作為證據
    。
二、認定事實所憑之證據及理由：
    訊據被告甲○○固坦承於上開時、地具結證稱：伊當日在華
    勛市場內販賣豆瓣醬，因而目睹乙○○○與邱國財賭博，乙
    ○○○並親自將賭資交給邱國財等語之事實，惟矢口否認有
    何偽證犯行，辯稱：邱國財係與乙○○○賭博，並未搶奪乙
    ○○○財物云云。經查：
  (一)被告於95年1 月10日上午9 時46分，在臺灣桃園地方法院檢
    察署95年度偵字第278 號邱國財涉嫌搶奪案件偵查中，在臺
    灣桃園地方法院檢察署第十二偵查庭，以證人身分接受臺灣
    桃園地方法院檢察署檢察官訊問時，供前具結，對邱國財有
    無搶奪乙○○○財物之就案情有重要關係之事項，證稱：當
    日其在華勛市場內販賣豆瓣醬，因而目睹乙○○○與邱國財
    賭博，乙○○○並親自將賭資交給邱國財云云；嗣邱國財上
    開搶奪案件經同署檢察官提起公訴，而經本院以95年度訴字
    第1049號案件審理時，被告甲○○復於95年11月21日上午10
    時許，在本院第四法庭，以證人身分接受本院訊問時，供前
    具結，對邱國財有無搶奪乙○○○財物之就案情有重要關係
    之事項，證稱：當日目睹乙○○○與邱國財賭博，乙○○○
    有將賭資交給邱國財云云等情，業據被告甲○○坦承不諱，
    並有臺灣桃園地方法院檢察署95年度偵字第278 號案件95年
    1 月10日偵訊筆錄、本院95年度訴字第1049號案件95年11月
    21日審判筆錄及證人結文2 紙在卷可佐。
  (二)雖被告辯稱略以：邱國財係與乙○○○賭博，並未搶奪乙○
    ○○財物云云，惟查，被告於本院96年8 月26日準備程序中
    坦承：「我根本沒有看到邱國財與乙○○○發生糾紛的情形
    ，當時我人在附近，是後來乙○○○在喊說『搶劫』我才趕
    快跑過去。」、「（問：是邱國財要你作證說你有看到乙○
    ○○跟他在賭博？）是。」、「（問：到底你有沒有從頭到
    尾都站在邱國財、乙○○○旁邊看他們賭博？）沒有。」、
    「（問：就你親眼所見、親耳所聽，乙○○○真的有在市場
    內與邱國財賭博？）我不清楚。」、「（問：是邱國財叫你
    這麼說還是有其他原因？）邱國財叫我這樣說。」、「（問
    ：作證當時你也知道他講的這件事情你並不清楚，你是為了
    幫他所以就照他跟你說的作證？）是。」、「（問：你有無
    看到乙○○○把錢交給邱國財？）不清楚。」等語（詳本院
    96年審訴字第368 號卷第17頁至第18頁），是依被告該次自
    白可悉，被告於案發當時並不在場，其係受邱國財之教唆而
    前往臺灣桃園地方法院檢察署、本院證述：「目睹邱國財與
    乙○○○在賭博」云云，況邱國財於94年12月19日上午8 時
    50分許，在桃園縣中壢市○○街208 巷18號前（「華勛市場
    」內），因搶奪乙○○○1 萬5 千元而遭警查獲等情，迭經
    證人即搶奪案被害人乙○○○於另案警詢、偵訊暨審理時及
    本案偵查、審理時證述綦詳（詳臺灣桃園地方法院檢察署95
    年度偵字第278 號卷第15頁至第17頁、第44頁至第45頁、本
    院95 年 度訴字第1049號卷第43頁至第46頁、臺灣高等法院
    96年度上訴字第789 號卷第40頁反面至第41頁反面、臺灣桃
    園地方法院檢察署95年度偵字第12862 號卷第28頁至第30頁
    、本院97年度訴字第272 號卷97年6 月19日審判筆錄第3 頁
    至第5 頁），核與警員余成能及證人即在場協助警員逮捕邱
    國財之柯億鍊之證詞大致相符（詳臺灣桃園地方法院檢察署
    95年度偵字第278 號卷第20頁至第21頁、第52頁至第55頁、
    本院95年度訴字第1049號卷第47頁至第53頁、本院97年度訴
    字第272 號卷97年6 月19日審判筆錄第5 頁至第7 頁），並
    經本院95年度訴字第1049號判決、臺灣高等法院96年上訴字
    第789 號判決均認定在案，堪認被告該次自白屬實，是其所
    辯，不足採信，是被告甲○○犯行，應堪認定。
三、論罪科刑之依據：
  (一)按「於執行審判職務之公署審判時或於檢察官偵查時，證人
    、鑑定人、通譯於案情有重要關係之事項，供前或供後具結
    ，而為虛偽陳述者，處7 年以下有期徒刑。」刑法第168 條
    定有明文。又按刑法上之偽證罪，為形式犯，不以結果之發
    生為要件，證人於供前或供後具結而就案情有重要關係事項
    ，故為虛偽陳述，其犯罪即成立，而該罪所謂於案情有重要
    關係之事項，則指該事項之有無，足以影響於裁判之結果者
    而言，至於其虛偽陳述，法院已否採為裁判或檢察官據為處
    分之基礎，或有無採為基礎之可能，皆於偽證罪之成立無影
    響，最高法院71年臺上字第8127號、84年臺上字第3949號判
    例分別可資參照。
  (二)被告甲○○於95年1 月10日上午9 時46分，在臺灣桃園地方
    法院檢察署95年度偵字第278 號邱國財涉嫌搶奪案件偵查中
    ，在臺灣桃園地方法院檢察署第十二偵查庭，以證人身分接
    受臺灣桃園地方法院檢察署檢察官訊問時，供前具結，對邱
    國財有無搶奪乙○○○財物之就案情有重要關係之事項，虛
    偽陳述：當日其在華勛市場內販賣豆瓣醬，因而目睹乙○○
    ○與邱國財賭博，乙○○○並親自將賭資交給邱國財云云；
    嗣邱國財上開搶奪案件經同署檢察官提起公訴，而經本院以
    95年度訴字第1049號案件審理時，詎被告甲○○復接續上開
    犯意，於95年11月21日上午10時許，在本院第四法庭，以證
    人身分接受本院訊問時，供前具結，對邱國財有無搶奪乙○
    ○○財物之就案情有重要關係之事項，虛偽陳述：當日目睹
    乙○○○與邱國財賭博，乙○○○有將賭資交給邱國財云云
    之證詞，既非屬實，對邱國財犯行亦可能因此證言而受有影
    響，故被告甲○○所為前揭證詞，自屬與上揭案情有重要關
    係之事項無疑，而於偵查及本院審理時供前具結仍為虛偽之
    陳述，核被告甲○○所為，係犯刑法第168 條之偽證罪。被
    告雖係於95年1 月10日、95年11月21日先後2 次於邱國財涉
    嫌搶奪案件檢察官偵查中及本院審理時，在作證前具結，而
    於案情有重要關係之事項為不實之陳述，惟因係同一案件，
    侵害一個國家審判權之法益，僅論單純一罪。爰審酌被告為
    迴護案外人邱國財而於檢察官偵訊及法院審理時，經命具結
    後仍任意為虛偽之陳述，且於本案歷次訊問時均飾詞否認犯
    行，毫無悔意，犯後態度不佳，併審酌本件涉及案外人邱國
    財上開搶奪案件刑事責任之追究，對於司法機關對追訴犯罪
    及認定事實之正確性所生危害亦甚為嚴重，及考量被告之生
    活狀況、品行、智識程度等一切情狀，量處如主文所示之刑
    ，以資懲警。末按中華民國96年罪犯減刑條例業於96年7 月
    4 日修正公布，並於同年月16日施行，查本件被告犯罪時間
    在96年4 月24日以前，且非中華民國96年罪犯減刑條例第3
    條第1 項所定不予減刑之罪，被告上開所犯，合於減刑之規
    定，爰依該條例第2 條第1 項第3 款、第7 條之減刑規定，
    應減其宣告刑二分之一。因被告所涉刑法第168 條之偽證罪
    ，其法定本刑乃7 年以下有期徒刑之罪，不符於刑法第41
    條所定犯最重本刑為5 年以下有期徒刑以下之刑之罪始得易
    科罰金之規定，爰不為易科罰金標準之諭知，併此敘明。
據上論斷，應依刑事訴訟法第299 條第1 項前段，刑法第168 條
，中華民國96年罪犯減刑條例第2 條第1 項第3 款、第7 條，判
決如主文。
本案經檢察官丁俊成到庭執行職務
中    華    民    國    97    年    7    月    17    日
                  刑事第六庭  審判長法  官  黃梅淑
                                            錢建榮
                                            宣玉華
以上正本證明與原本無異。
如不服本判決，應於判決送達後10日內向本院提出上訴狀（應附
繕本），其未敘述上訴理由者，應於上訴期間屆滿後20日內補提
理由書狀於本院，上訴於臺灣高等法院。
                                    書記官  楊郁馨
中    華    民    國    97    年    7    月    18    日
附錄：本案論罪科刑法條全文
中華民國刑法第168條
於執行審判職務之公署審判時或於檢察官偵查時，證人、鑑定人
、通譯於案情有重要關係之事項，供前或供後具結，而為虛偽陳
述者，處7 年以下有期徒刑。


司法院資訊處製作；財團法人民間司法改革基金會備份。
